【裁判字號】    98,訴,3648
【裁判日期】    990323
【裁判案由】    毒品危害防制條例
【裁判全文】
臺灣臺中地方法院刑事判決              98年度訴字第3648號
公  訴  人  臺灣臺中地方法院檢察署檢察官
被      告  乙○○
選任辯護人  黃仕勳律師
上列被告因毒品危害防制條例案件，經檢察官提起公訴（98年度
偵緝字第1970號）暨同署檢察官移送併辦（98年度偵字第 13842
號），本院判決如下：
    主    文
乙○○意圖販賣而持有第一級毒品，累犯，處有期徒刑伍年陸月
，扣案之海洛因（驗餘淨重零點壹貳肆柒公克）沒收銷燬之，外
包裝夾鏈袋壹個及門號0000000000行動電話壹支（含SIM 卡）均
沒收；又轉讓第一級毒品，累犯，處有期徒刑壹年肆月。應執行
有期徒刑陸年陸月，扣案之海洛因（驗餘淨重零點壹貳肆柒公克
）沒收銷燬之，外包裝夾鏈袋壹個及門號0000000000行動電話壹
支（含SIM 卡）均沒收。
被訴轉讓第一級毒品海洛因予甲○○參次部分均無罪。
    犯罪事實
一、乙○○（綽號「阿明」）前有違反麻醉藥品管理條例案件、
    違反毒品危害防制條例案件及竊盜等前科，復於民國94年間
    因違反動產擔保交易法案件，經臺灣板橋地方法院判處有期
    徒刑3月確定，於95年8月15日縮刑期滿執行完畢，詎仍不知
    悔改，明知海洛因係毒品危害防制條例第2條第2 項第1款所
    規定之第一級毒品，不得無故意圖販賣而持有及轉讓，竟基
    於轉讓第一級毒品之犯意，於98年3月5日下午3、4時許，在
    臺中市南屯區○○○街「理想貴族社區」住處，無償轉讓價
    值約新臺幣（下同）1000元之第一級毒品海洛因予戊○○。
    又乙○○、丁○○及戊○○為同住在臺中市南屯區○○○街
    「理想貴族社區」之住戶，丁○○間接得知乙○○涉有販賣
    毒品之犯嫌，遂將此情資告知臺中市警察局第二分局偵查隊
    小隊長丙○○，欲以原犯意誘發方式誘出乙○○。丁○○遂
    於98年3月5日，借用戊○○所有門號0000000000號行動電話
    與乙○○持用門號0000000000號取得聯繫，佯稱其老闆（由
    丙○○佯裝）要向乙○○購買海洛因（價值約44萬元）。乙○○竟萌意圖販賣第一級毒品海洛因之犯意，由丁○○與其
    「老闆」丙○○相約於同日21時30分許，在臺中市南屯區○○○路與南屯路口試用海洛因樣品，待約定時間屆至，乙○○即與丁○○各自騎乘機車抵達現場，乙○○並應丙○○之
    意坐上丙○○駕駛之自用小客車副駕駛座，適乙○○將其持
    有之海洛因1 小包（含袋毛重0.37公克、驗餘淨重0.1247公
    克）交付予丙○○之際，丙○○隨即表明身分，當場逮捕乙○○，並扣得海洛因1 小包，及其所有供犯罪聯絡用之門號
    0000000000行動電話1支（含SIM卡）。
二、案經臺中市警察局第二分局報告及臺灣臺中地方法院檢察署
    檢察官自動檢舉偵查起訴暨併案審理。
    理    由
甲、程序部分：
    按刑事訴訟法第159條第1項規定：「被告以外之人於審判外
    之言詞或書面陳述，除法律有規定者外，不得作為證據」；
    其立法本旨係以證人於審判外之言詞或書面陳述，屬於傳聞
    證據，此項證據，當事人無從直接對於原供述者加以詰問，
    以擔保其真實性，法院亦無從直接接觸證人而審酌其證言之
    憑信性，違背直接審理及言詞審理之原則，除具有必要性及
    信用性情況之除外者外，原則上不認其有容許性，自不具證
    據能力；至所謂具有必要性及信用性情況者，例如刑事訴訟
    法第159條之1、之2、之3、之4、之5情形，仍例外認其有證
    據能力，然此係指法院未於審判期日傳喚相關證人到庭，案
    件僅能依靠該等證人於審判外之陳述以為判斷之情形，始需
    就該等審判外供述證據嚴格依照刑事訴訟法第159條之1至之
    5 所定要件一一檢視各該證人之供述，作為證據之資格。倘
    法院已經依據當事人聲請傳喚證人到庭接受檢辯雙方之交互
    詰問，則法院既已透過直接、言詞審理方式檢驗過該證人之
    前之證詞，當事人之反對詰問權亦已受到保障得以完全行使
    之情況下，該等審判外證據除有其他法定事由（例如：非基
    於國家公權力正當行使所取得或私人非法取得等，而有害公
    共利益，即以一般證據排除法則為判斷），應認該審判外供
    述已得透過審判程式之詰問檢驗，而取得作為證據之資格，
    亦即其審判外供述與審判中供述相符部分，顯然已經構成具
    備可信之特別情狀，當然有證據資格（實務上之作用常為引
    用該等陳述與審判中陳述相符，強化該證人供述之可信度）
    ，其不符部分，作為檢視審判中所為供述可信與否之彈劾證
    據，當無不許之理，甚者，其不符部分倘係於司法警察、檢
    察事務官調查中之供述，作為認定被告犯罪與否或不構成犯
    罪與否之證據，亦僅需依照刑事訴訟法第159條之2規定，斟
    酌其審判外供述作成外部環境、製作過程、內容、功能等情
    況認為之前供述較為可信，即可取得證據之資格，而作為認
    定事實之證據資格，有最高法院94年度臺上字第2507號、95
    年度臺上字第2515號判決意旨可資參照。查：證人丁○○、
    戊○○、甲○○於警詢時之陳述，雖均屬被告以外之人於審
    判外之陳述，惟證人丁○○、戊○○、甲○○已分別於本院
    行交互詰問，給予被告與辯護人行使對質詰問權，足以保障
    被告之詰問權，且其等於警詢時之陳述均係出於自由意識下
    所為，並無違法取證之情形，亦為證明犯罪事實存否所必要
    。從而依上揭規定，證人丁○○、戊○○、甲○○在警詢中
    之證言，自均具有證據能力，並容許以之作為彈劾其等於法
    院審理時所為證述之憑信性。
乙、實體部分：
壹、有罪部分：
一、訊據被告乙○○矢口否認上開犯行，辯稱：98年3月5日下午
    監聽譯文之對話，係丁○○請伊幫忙向債務人先收44萬元欠
    款，並非約定販毒之價金；扣案之1 小包海洛因係丁○○臨
    時交給伊，當時以衛生紙包起來，丁○○叫伊向債務人收錢
    時順便交給債務人，伊不知道是海洛因，而丁○○係警方之
    線民，為求業績而陷害伊，其所言均非實在；又戊○○於偵
    查中固證稱伊於98年3月5日曾無償轉讓海洛因供其施用，然
    其於審理中已改證稱其當時吃解藥昏昏沈沈，只見阿寶（丁○○）住處桌上有1 包海洛因，阿意（乙○○）叫其先用，
    阿寶也在旁邊，其不清楚該小包海洛因係何人所有，足見其
    偵查中所言與審判中所證前後不符而有瑕疵，自不能採為不
    利於被告之認定，伊確未轉讓海洛因給戊○○云云。查：
  (一)關於意圖販賣而持有毒品海洛因部分：
  1.被告乙○○於98年3月5日21時30分許，在臺中市南屯區○○○路與南屯路口為警逮捕，當場扣得海洛因1 小包等情，有
    台中市警察局第二分局行事案件報告書在卷，並為被告乙○○所承認。然其於翌日（6 日）凌晨警詢時供稱：其自行從
    褲子左邊口袋拿出1 包毒品海洛因交付給警方云云（見98年
    度毒偵字第1138號卷附之警詢卷第5 頁）；於同日下午移送
    檢察官訊問時則改稱：「（海洛因是否在你身上查獲？）我
    是騎機車，警察是在1台ＢＭＷ 找到的，「阿保」（丁○○
    ）叫我上車，有事情跟我說，結果話講完、車門一打開，警
    察就過來抓我了。那台車當時停在五權西路和南屯路的路口
    。」云云（見同上偵查卷第7 頁）；俟被告經檢察官通緝到
    案，於98年8 月31日檢察官訊問時再改稱：因為伊缺錢，為
    了要賺2萬元，聽「阿寶」的話拿1小包海洛因過去，伊知道
    那包是海洛因云云（見98年度偵緝字第1970號卷第15、16頁
    ）；而於檢察官起訴後，被告經本院先後訊問時，則均改稱
    ：海洛因1 小包係丁○○臨時拿給伊，要伊交給車上的人，
    因為是以衛生紙包起來，伊不知道是海洛因云云。是被告於
    警詢、經通緝到案檢察官訊問時，均已明確供稱知道扣案之
    1 小包物品係海洛因，則其於本院訊問時始改稱：當時係以
    衛生紙包裝，其不知道是海洛因云云，即已令人質疑。又被
    告自警詢、偵查，直至檢察官聲請本院羈押、起訴送審之歷
    次訊問時，均未提及98年3月5日當天係丁○○要其去向債務
    人收取欠款44萬元，有98年3月6日警詢筆錄、同日偵查筆錄
    、同年8 月31日偵查筆錄、同日聲請本院羈押筆錄、10月27
    日起訴送審本院訊問筆錄在卷可稽。此一事實對被告而言，
    係極為重要之防禦方法，被告就此於多次訊問筆錄均未為任
    何說明，竟遲至同年11月6 日本院行準備程序時，選任辯護
    人始為被告為如上之答辯（見本院卷第28頁、第32至34頁）
    ，則被告被逮捕當日是否確係應丁○○之邀前往向偽裝買主
    之員警曾文通收取欠款44萬元，其辯解亦至令人懷疑。
  2.證人丁○○於偵查中具結證稱：「（據丙○○所述，本件乙○○持有毒品是由你提供線索？）對。」、「（是否是你叫
    乙○○上車？）我是向乙○○說，你與我老闆見面，因為當
    時張小隊長是佯裝為買家，我就叫阿明（乙○○）上車。」
    等語（見98年度毒偵字第11385 號卷第29、30頁）、「當天
    乙○○有說1 兩是20萬元，我說要問我的老闆（丙○○），
    我就用阿德的電話打給丙○○，問他說可以吃下多少，之後
    我就跟乙○○說要買2兩，然後乙○○就說如果我們要4兩，
    他也可以出貨，甚至要1 塊海洛因磚也可以。」、「乙○○
    本來要將毒品拿給我試，我說我無法決定，要讓我的老闆試
    。之後我們就各騎1 台機車到五權西路與南屯路口，乙○○
    就上丙○○的車，之後我在旁邊的超商等。」、「（你與乙○○一同騎機車要到五權西路與南屯路口時，那包毒品是放
    在何處？）都是放在乙○○的身上。後來看到丙○○之後，
    乙○○就上他的車了，他如何拿毒品給丙○○我就不知道了
    。」等語（見98年度偵字第11335 號卷第17、18頁）；於審
    判中亦具結證稱：「（有無請乙○○幫你處理債務？）沒有
    。」、「（提示1135號卷第55頁下午2時7分譯文）先是戊○○打給乙○○，後來我從戊○○那裡接過電話，換我跟乙○○講，乙○○有問我要收多少，我跟乙○○說收44萬元，‧
    ‧‧當天下午3、4 點（乙○○）去我住處拿1包海洛因給戊○○，問我買方什麼時候會到，我說我聯絡看看‧‧‧當晚
    被抓之前大約半個小時之前，我們是從理想貴族社區離開，
    當時我們騎到五權西路，最後到永春東七路萊爾富超商，他
    身上帶1包是要讓買主試藥，試好等看到錢，才要拿2兩。」
    、「（你在萊爾富超商之前，有無拿1包衛生紙包起來的東
    西給乙○○？）沒有。我們在理想貴族要出發時，他（乙○○）從身上就拿出1 包東西要給我，我說不要，要他跟老闆
    試貨就好了。」等語（見本院卷第82頁反面、第83頁正面）
    。
  3.證人丙○○於偵查中具結證稱：「當天是丁○○打電話給我
    ，說他位於東興路貴族理想社區的住處有人要販毒，問我是
    否要抓，我問丁○○說，賣方有多少量要賣，再由我們警方
    佯裝是買家，丁○○說量有很多，需要30至40萬元的現金。
    但是當天無法籌到那麼多錢，我們和丁○○就約在南屯路與
    大墩路口見面，我就請林文新支授。碰面之後，丁○○跟我
    和林文新說明他要如何交易毒品，他說他現在回去之後要與
    賣方聯絡，原本可能會約在黎明路與向上路口，我和林文新
    就往該處移動。之後丁○○打電話與我聯絡，說要約在五權
    西路與向上路口，我就假裝我路不熟，請他們到五權西路與
    永春東7路口，之後丁○○及乙○○各騎1台機車過來，我在
    車上，乙○○就騎近我的駕駛座旁，要將毒品遞給我，說這
    是樣本，當時我已經請林文新在外面埋伏，我就請乙○○將
    機車停在旁邊，先上我的車再講，接著乙○○就坐上副駕駛
    座，把毒品拿給我，我就表明我的身份，對他上手銬，再請
    林文新的同事過來上我的車，將乙○○戒護在後座。」等語
    （見98年度偵字第11335 號卷第17、18頁）；於審判中亦具
    結證稱：「（丁○○就本案在案發前是如何跟你聯絡的？）
    他說有壹個人住在他那裡，有在吸食毒品。且他知道還有另
    外壹個人在提供毒品也在販賣海洛因。他知道已經有提供毒
    品給住在他那裡的人，之後他說還有人要賣，我問他是否是
    真的，他說是真的。我說是否讓賣家提供毒品，由我們假裝
    買家來跟他聯繫。」、「（你本身或警方有無直接跟乙○○
    聯繫過？）沒有。都是透過丁○○，丁○○跟我說乙○○有
    毒品要賣。」、「（買賣的量多少？）那個時候不知道量多
    少，但是知道要40幾萬元，當時我們湊不到那麼多的現金，
    大約是2兩左右。」、（3月5日那天晚上在萊爾富前狀況？
    ）我們本來相約在黎明路與向上路附近，但是約錯地點，他
    們在五權西路，到萊爾富前面，那裡也比較亮，乙○○騎機
    車，我開車，乙○○自行過來，在車外拿壹包海洛因給我說
    不錯，要我試試看，我說等一下，把機車停在旁邊，上我的
    車。然後他把車停在萊爾富前面，從我副駕駛座上車，然後
    自行將那包海洛因交給我，要我試，如果我試的好，要叫人
    送過來，我立即表明身分。」等語（見本院卷第86頁正、反
    面）。
  4.綜合上開證詞，被告乙○○與證人丁○○當晚係分別騎機車
    ，一同前往五權西路與南屯路口與佯裝買家之證人丙○○見
    面，被告乙○○赴約前即已攜帶海洛因1 小包欲作為試吃之
    樣品，於證人丙○○駕車前來時，被告曾上車進副駕駛座，
    將該小包海洛因供佯裝買家之丙○○試用，以決定是否進一
    步進行買賣交易等情，證人丁○○與丙○○所證前後一致，
    且大致相符，並無矛盾扞格之處；復有當場扣案之海洛因 1
    小包足資佐證，而該小包白色粉末，經送請鑑定結果，確係
    毒品海洛因無訛，有行政院衛生署草屯療養院鑑定書1 紙附
    卷可稽（見98年度毒偵字第1138卷第16頁），足認被告乙○○所辯：其不知道其交付丙○○之物品係海洛因云云，顯與
    事實不符，難以採信。又倘刑事辯護狀所載：「後來與債務
    人約當日晚上21時30分許在五權西路與向上路口之7-11超市
    要收44萬元欠款，被告與丁○○各騎機車到該超市，在等候
    債務人來到時，丁○○拿出一用衛生紙包起來的物品，要被
    告在收錢時順便拿給對方，被告不疑有他答應了；但後來債
    務人將約定地點改成五權西路與南屯路口萊爾富超商，兩人
    就趕去那兒，在萊爾富門口，丁○○指著一台白色BMW 車說
    債務人（丙○○）在車內，要被告去收錢交物品，被告騎機
    車攜物品到BMW 車旁，車主搖下車窗，被告將衛生紙包的物
    品由正駕駛座車窗丟進去，本就想騎車走，但車主請被告進
    車裏坐，將機車停旁邊，不然會淋濕，被告想還要收44萬元
    欠款，就同意了，不料進入車內就有幾人從旁衝出來到車裏
    ，對被告銬上手銬，說衛生紙包的是海洛因，被告涉嫌販毒
    等，但被告從頭到尾不知那衛生紙包的是海洛因。」等情（
    見本院卷第154 頁）屬實，則被告乙○○既係受丁○○之託
    前往向債務人收取44萬元債務，何以於見到債務人開車前來
    時，僅將「衛生紙包的物品」丟進車窗，未為任何索討44萬
    元債務之言語，即「想騎車走」，因車主即債務人邀請始進
    入車內，顯與常情有違；佐以被告乙○○於被逮捕當晚迄本
    院行準備程序前，歷經警詢、偵訊、聲請羈押、起訴送審等
    多次訊問，竟從未提及丁○○當天係請其索討44萬元債務之
    情，已詳述如前1.所載，則其遲至本院行準備程序始為如上
    之辯解，足認其所為索討債務之辯解，亦係事後卸責之詞，
    難以採信。再佐以卷附被告乙○○所使用之門號0000000000
    號（即代號A）與證人戊○○所使用門號0000000000號（即
    代號B）於98年3月5日下午2時7分之通訊監察譯文：「‧‧
    ‧B：等一下，（另1人持聽，即丁○○），喂，安那？A：
      他們若到打給我，要收多少？B：跟人家說44阿（44萬）
      。A：你跟他說44就對了。B：對。A：那我就跟他收44。
    」，有通訊監察譯文在卷足憑（見98年度偵字第11335號卷
    第55頁），被告乙○○亦坦承確係其與證人丁○○之對話，
    核與證人戊○○於偵查中所證：98年3月5日當天丁○○有用
    伊的手機與乙○○聯絡買毒品的事情等語相符（見98年度偵
    字第11335 號卷第62頁）。益徵證人丁○○所證上開通訊監
    察譯文確係當時其與被告乙○○之對話，乃代為約定毒品海
    洛因之總價為44萬元非虛。
  5.證人丙○○於本院審理中具結證稱：丁○○係警方之線民，
    本案亦係丁○○提供線索，伊假冒毒品買家，由丁○○居間
    聯繫被告乙○○等情，核與證人丁○○所證相符，堪認證人
    丁○○係警方之線民，而本案確係證人丁○○提供情資，由
    證人丙○○假扮購買毒品海洛因之買家。惟證人丙○○具結
    證稱：「（你本身或警方有無直接跟乙○○聯繫過？）沒有
    。都是透過丁○○，丁○○跟我說乙○○有毒品要賣。」、
    「（買賣的量多少？）那個時候不知道量多少，但是知道要
    40幾萬元，當時我們湊不到那麼多的現金，大約是2 兩左右
    。」、「然後他（乙○○）把車停在萊爾富前面，從我副駕
    駛座上車，然後自行將那包海洛因交給我，要我試，如果我
    試的好，要叫人送過來，我立即表明身分。」等語（見本院
    卷第86頁正、反面），足認被告乙○○與佯裝買家之證人丙○○從未就毒品交易之內容有任何之聯繫。證人丁○○雖稱
    其居間與被告有約定2兩海洛因、44萬元之情，然此亦僅係
    證人丁○○個人片面之詞；而證人丙○○所證「要40幾萬元
    」、「大約2兩左右」，係由居間聯繫之證人丁○○轉述而
    來，其並未直接與被告為價格與數量之對話，亦據證人丙○○於本院證述明確；且通訊監察譯文中被告與證人丁○○除
    有「44」之對話外，並未有就交易之價格與數量為確切之約
    定，更非被告與佯裝買家之證人丙○○彼此所為之約定。況
    被告與證人丙○○見面時，亦僅持1小包海洛因供其「試用
    」
    ，試用之結果如何？則有各種可能，究竟係不滿意而不買？
    抑或購賣2兩、44萬元？甚或另為其他約定？均未可知，難
    認雙方已就買賣海洛因之價格與數量達成合意，實不足以據
    此認定被告已著手於販賣海洛因之實行。
  6.綜上所述，被告上開辯解，顯係事後卸責之詞，均不足採信
    。而被告與證人丁○○或丙○○既均未就海洛因交易之價格
    與數量為確切之約定，其僅持1 小包之海洛因前往供假冒買
    主之證人丙○○見面試用，自非屬已著手於販賣海洛因之實
    行。惟被告既已因證人丁○○之要約而萌生販賣海洛因之意
    圖，並持海洛因1 小包前往約定地點供「丁○○之老闆」丙○○試用，被告之行為顯然已成立意圖販賣而持有海洛因之
    犯行，而非成立「販賣海洛因」或「販賣海洛因未遂」犯行
    （詳後述），實堪認定。
  (二)關於轉讓毒品海洛因予戊○○部分：
  1.證人戊○○於偵查中具結證稱：「98年3月5日下午3、4時阿
    明（乙○○）直接拿海洛因1 小包到阿寶（丁○○）在理想
    貴族大樓住處免費提供我及阿寶施用。」（見98年度偵字第
    11335號卷第58頁98年4月3日偵訊筆錄）；另具結證稱：「
    （98年3月5日當天你有無向乙○○買毒品？）當天下午3、4
    點時，乙○○拿1包海洛因到丁○○位於東興西街理想貴族
    社區的住處裡面給我，那次並沒有向我收錢。」、「（3月5
    日當天你究竟有無拿l 千元給乙○○？）沒有，那天我身上
    沒有錢，乙○○是免費讓我施用。」等語（見同上偵查卷第
    61頁98年7月21日偵訊筆錄）；其於審判中具結證稱：「（
    98年3月5日下午10時是否被警方查獲有使用注射針筒的情況
    ？）有。」、「（該次使用的毒品來源為何？）‧‧‧3月5
    日下午2、3點乙○○有來看我，但是我一直在睡覺，他說他
    拿一小包海洛因給我用，當時我用一點點，阿寶就全部摻在
    香煙裡吸食掉。我有用針筒打一點點，其他還有都被阿寶吸
    掉了。」、「（你說乙○○拿給你壹包海洛因時，你有無支
    付任何金錢？）我前一天晚上7、8百元都拿給阿寶，我身上
    沒有錢，所以沒有付錢給乙○○。當天晚上阿寶就帶警察來
    抓我了。」等語（見本院卷第80頁反面、第81頁正面）。觀
    其偵審中所證內容，被告無償提供海洛因之情形，除提供之
    時間有下午2、3點與3、4點之差異外，就被告乙○○未收取
    費用，無償提供1 小包海洛因予證人戊○○施用等情，則悉
    相一致。
  2.證人丁○○於本院審理中具結證稱：「‧‧‧當天下午3、4
    點去我住處（乙○○）有拿1 包海洛因給戊○○，‧‧‧」
    等語（見本院卷第83頁正面）；其於審理中另具結證稱：「
    乙○○拿毒品來的時候，沒有當場打開，戊○○要我去幫他
    買筆即針筒，我出去買後來沒有買到，他自己騎機車出去買
    。3月5日那天他沒有昏昏沉沉，也沒有在睡覺，乙○○來的
    時候他都起來了。而且他還自己騎機車去買針筒。」等語（
    見本院卷第86頁反面）；佐以證人戊○○所使用之門號0000
    000000號與被告乙○○所使用之門號0000000000號，於98年
    3月5日下午13時46分32秒至17時19分39秒，有多達13通之通
    話，有通聯紀錄查詢結果在卷（見98年度偵字第11335號第
    40頁），足證被告與證人戊○○間之交情匪淺，而其中通訊
    監察譯文中5 通對話清楚明白，有通訊監察譯文在卷（見98
    年度偵字第11335號卷第55、56頁，98年度他字第494號卷第
    7 頁），是證人戊○○當時既能騎機車外出買注射針筒，復
    與被告有多通對話清晰之電話聯繫，則其所證當時其吃解藥
    ，頭昏昏沈沈云云，顯係迴護被告之詞，此所為當時昏昏沉
    沉之證詞即不足採信。再參酌證人戊○○於98年3月5日下午
    4 時許，因施用毒品海洛因，經警於同日22時許逮捕，俟並
    採尿送驗而有可待因、嗎啡陽性反應，因此被本院判處有期
    徒刑9月（另甲基安非他命部分判處有期徒刑3月，定應執行
    刑為有期徒刑10月），有本院98年度訴字第1526號刑事判決
    書1件附卷可憑（見本院卷第109頁），益證證人戊○○、丁○○所證被告確有無償提供海洛因予戊○○施用，與事實相
    符，堪以採信。是被告乙○○此部分之辯解，顯係卸責之詞
    ，不足採信，事證明確，被告轉讓毒品海洛因予戊○○之犯
    行，亦堪認定。
二、論罪科刑：
  (一)查海洛因係毒品危害防制條例第2 條第2項第1款規定之第一
    級毒品，不得非法持有、轉讓。核被告乙○○所為，係犯毒
    品危害防制條例第5條第1項之意圖販賣而持有第一級毒品罪
    ，及同條例第8條第1項之轉讓第一級毒品罪。按法院審判之
    對象係檢察官起訴之公訴事實，至檢察官以何一罪名提起公
    訴，對法院而言均無拘束力，此所以刑事訴訟法第300 條規
    定，科刑或免刑之判決，法院得就起訴之犯罪事實，變更檢
    察官所引應適用法條之原因。亦即法院在起訴犯罪事實同一
    性之範圍內，不受起訴法條之拘束，得自由認定事實，適用
    法律，以期訴訟經濟之要求，但為兼顧被告之防禦權，並符
    合不告不理之旨意，自須於公訴事實之同一性範圍內，始得
    為之。又由於犯罪乃侵害法益之行為，犯罪事實自屬侵害性
    之社會事實，亦即刑法加以定型化之構成要件事實，故此所
    謂同一性，應以侵害性行為之內容是否雷同，犯罪構成要件
    是否具有共通性為準，若二罪名之構成要件具有相當程度之
    吻合，即可謂具有同一性。如二罪名之構成要件具有相當程
    度之吻合，應認為具有同一性，既無礙於被告防禦權之行使
    ，復可避免就一個社會事實，不斷進行刑事程序之弊，而符
    合訴訟經濟之要求，尚難謂有刑事訴訟法第379 條第12款所
    定訴外裁判之違法（最高法院97年度台上字第3640號判決意
    旨參照）。本件公訴人雖認被告就犯罪事實欄一、(四)之所為
    ，係犯毒品危害防制條例第4條第6項、第1 項之販賣第一級
    毒品海洛因未遂罪嫌云云。惟按「犯罪之著手，係指行為人
    為實現犯意而開始實行犯罪構成要件之行為而言。毒品危害
    防制條例第4 條第1、2項之販賣第一、二級毒品罪，於售賣
    者與購毒者就買賣毒品之重要內容有所表示時，即可認為已
    經著手實行販賣毒品之行為；亦即販賣毒品之犯行，以售賣
    者與購買者雙方就買賣毒品之重要內容有所意思表示而達成
    契約之合致時，即已著手於販賣毒品構成要件之行為。」有
    最高法院98年度臺上字第2248號判決可資參照，反面言之，
    倘買賣雙方就買賣毒品之重要內容如是否購買、金額、數量
    等均尚未達成合致，仍待到場觀察毒品品質再行磋商，則已
    難僅以通話內容相約見面，遽即認被告已著手實行販毒行為
    ，應僅能就被告基於販賣毒品海洛因之犯意而持有之部分論
    罪。查本件被告因證人丁○○之誘發邀約，雖基於販賣海洛
    因之意圖，而持海洛因1 小包出發欲前往約定地點與偽裝買
    主之員警即證人丙○○見面，供其試用，然被告與證人丁○○、丙○○間並無買賣海洛因之合致，被告尚未為販賣海洛
    因之著手行為，僅有基於販賣海洛因意圖而持有海洛因之犯
    意及犯行，已詳述如前（即理由欄乙、實體部分：壹、有罪
    部分：一、(一)關於意圖販賣而持有毒品海洛因部分之說明）
    ，是此部分應非構成販賣海洛因未遂罪，而係成立意圖販賣
    而持有海洛因罪；再「販賣海洛因未遂罪」與「意圖販賣而
    持有海洛因罪」，均含有「意圖販賣而持有海洛因」之構成
    要件，二罪名之構成要件有相當程度之吻合，應認具同一性
    ，而可變更起訴法條，是公訴人此部分所認有所誤會，起訴
    法條應予變更（臺灣高等法院臺中分院98年度上訴字第1620
    號判決、最高法院99年度台上字第614 號判決參照）。又被
    告基於意圖販賣及轉讓之目的，而分別持有第一級毒品海洛
    因之低度行為，分別為其意圖販賣而持有及轉讓第一級毒品
    海洛因之高度行為所吸收，均不另論罪。被告所犯上開2 罪
    ，犯意各別，行為互殊，應分論併罰。
  (二)被告前因違反動產擔保交易法案件，經臺灣板橋地方法院判
    處有期徒刑3月確定，於95年8月15日縮刑期滿執行完畢，有
    刑案資料查註記錄表、臺灣高等法院被告前案記錄表在卷可
    參，其受有期徒刑之執行完畢後，5 年以內故意再犯本件有
    期徒刑以上之罪，為累犯，除法定本刑為無期徒刑部分，依
    法不得加重外，各均應依刑法第47條第1 項規定，加重其刑
    。
  (三)復按刑法第59條規定犯罪之情狀顯可憫恕者，得酌量減輕其
    刑，其所謂「犯罪之情狀」，與同法第57條規定科刑時應審
    酌之一切情狀，並非有截然不同之領域，於裁判上酌減其刑
    時，應就犯罪一切情狀（包括第57條所列舉之10款事項），
    予以全盤考量，審酌其犯罪有無可憫恕之事由（即有無特殊
    之原因與環境，在客觀上足以引起一般同情，以及宣告法定
    低度刑，是否猶嫌過重等等），以為判斷（最高法院95年度
    臺上字第6157號判決意旨參照）。而毒品危害防制條例第 5
    條第1 項「意圖販賣而持有第一級毒品者，處無期徒刑或十
    年以上有期徒刑，得併科新臺幣七百萬元以下罰金」，刑度
    可謂重大。然同為意圖販賣而持有第一級毒品之人，其原因
    動機不一，犯罪情節未必盡同，或有大盤毒梟者，亦有中、
    小盤之分，甚或僅止於吸毒者友儕間為求互通有無之有償轉
    讓者亦有之，其販賣行為所造成危害社會之程度自屬有異，
    法律科處此類犯罪，所設之法定最低本刑卻不可謂不重。為
    達懲儆被告，並可達防衛社會之目的者，自非不可依客觀之
    犯行與主觀之惡性二者加以考量其情狀，是否有顯可憫恕之
    處，適用刑法第59條之規定酌量減輕其刑，期使個案裁判之
    量刑，能斟酌至當，符合比例原則。查被告意圖販賣而持有
    第一級毒品犯行之持有海洛因僅1 小包，重量甚微（含袋毛
    重0.37公克、驗餘淨重0.1247公克），較諸持有動輒以數百
    公斤、數百萬元、甚至數千萬元計之大盤毒梟而言，仍屬數
    量極少之持有者，是被告上開犯行對社會治安之危害，自非
    達罪無可赦之嚴重程度，倘對其所為意圖販賣而持有第一級
    毒品海洛因犯行，科處上揭法定最低本刑有期徒刑10年，實
    屬情輕法重，衡其犯罪情狀在客觀上顯非不可憫恕，縱量處
    法定最低刑度之刑，仍嫌過重，難認符比例原則，爰依刑法
    第59條之規定，酌減其刑，因同時具有加重減輕事由，爰依
    法先加（除就法定本刑為無期徒刑部分不得加重外）後減之
    。
  (四)爰審酌被告乙○○正值青壯之年，明知毒品對人體健康戕害
    甚鉅，為牟取利益，無視國家杜絕毒品犯罪之禁令，竟分別
    轉讓第一級毒品海洛因予戊○○，及意圖販賣而持有第一級
    毒品海洛因，戕害國民身心健康，且有滋生其他犯罪之可能
    ，對社會所生危害程度非輕，兼衡酌被告轉讓之對象僅戊○○1人，意圖販賣而持有之毒品海洛因僅1小包，驗餘淨重僅
    0.1247公克，數量極少，及其犯後仍矢口否認犯行等一切情
    狀，分別量處如主文第一項所示之刑，並定其應執行之刑，
    以示懲儆。
三、沒收之宣告部分：
  (一)按毒品危害防制條例第18條第1 項前段規定，得諭知沒收並
    銷燬之者，以查獲之毒品及專供製造或施用毒品之器具為限
    ，並不及於毒品之外包裝。而同條例第19條第1 項復規定犯
    同條例第4條至第9條、第12條、第13條或第14條第1項、第2
    項之罪者，其供犯罪所用之物或因犯罪所得之財物，均需諭
    知沒收之，法院無審酌之餘地。但毒品之外包裝有防止毒品
    裸露、逸出及潮濕之功用，並便於攜帶及運輸，其係供販賣
    、運輸毒品所用之物，至為顯然，應依毒品危害防制條例第
    19條第1 項之規定宣告沒收之，方屬適法（最高法院90年度
    臺上字第2046號判決要旨參照）。
  (二)查扣案之海洛因1小包（含袋毛重0.37公克、驗餘淨重0.124
    7公克），屬第一級毒品，應依毒品危害防制條例第18條第1
    項前段規定沒收銷燬之，而鑑定耗損之毒品，既已滅失，即
    無庸併予宣告沒收銷燬。至包裝該第一級毒品海洛因之外包
    裝夾鏈袋，係屬於被告所有，依上揭說明，應認係被告意圖
    販賣而持有第一毒品所用之物；另扣案之門號0000000000行
    動電話1支（含SIM卡），係被告以他人名義申請供自己與證
    人丁○○、丙○○聯絡買賣毒品之用，爰均依毒品危害防制
    條例第19條第1 項規定宣告沒收之。另扣案門號0000000000
    行動電話1 支，被告否認係供本案犯罪之用，且依卷附之通
    聯紀錄及監聽譯文觀察，亦無從證明係被告供本案犯罪所用
    之物，自不得為沒收之諭知。
貳、無罪部分：
一、公訴意旨略以：乙○○明知海洛因係毒品危害防制條例第 2
    條第2項第1 款所列管之第1級毒品，不得無故持有、轉讓，
    竟基於轉讓第一級毒品之犯意，先後於(一)98年1 月間某日，
    在臺中市○○路與五權西路口附近，其所駕駛車牌號碼不詳
    之自用小客車上，無償轉讓第一級毒品海洛因1包（供1次施
    用的量）予甲○○。(二)98年2 月間某日，在臺中市○○路與
    五權西路口附近，其所駕駛車牌號碼不詳之自用小客車上，
    無償轉讓第一級毒品海洛因1包（供1次施用的量）予甲○○
    。(三)98年4月2日下午3、4時許，在臺中市○○路與五權西路
    口附近，其所駕駛車牌號碼不詳之自用小客車上，無償轉讓
    第一級毒品海洛因1包（供1次施用的量）予甲○○，因認乙○○另涉犯3 次毒品危害防制條例第8條第1項轉讓第一級毒
    品罪嫌。
二、按犯罪事實應依證據認定之，無證據不得認定犯罪事實，又
    不能證明被告犯罪者，應諭知無罪之判決，刑事訴訟法第15
    4條第2項及第301條第1項分別定有明文。次按刑事訴訟法上
    所謂認定犯罪事實之證據，係指足以認定被告確有犯罪行為
    之積極證據而言；如未能發現相當證據或證據不足以證明，
    自不能以推測或擬制之方法，以為裁判基礎（最高法院29年
    上字第3105號、40年台上字第86號判例參照）。又認定犯罪
    事實所憑之證據，雖不以直接證據為限，間接證據亦包括在
    內；然而無論直接或間接證據，其為訴訟上之證明，須於通
    常一般之人均不致有所懷疑，而得確信其為真實之程度者，
    始得據為有罪之認定，倘其證明尚未達到此一程度，而有合
    理之懷疑存在時，致使無從形成有罪之確信，根據罪證有疑
    ，利於被告之證據法則，即不得據為不利被告之認定（最高
    法院76年度台上字第4986號號判例參照）。且檢察官就被告
    犯罪事實，應負舉證責任，並指出證明之方法，刑事訴訟法
    第161條第1項定有明文，因此，檢察官對於起訴之犯罪事實
    ，應負提出證據及說服之實質舉證責任。倘其所提出之證據
    ，不足為被告有罪之積極證明，或其指出證明之方法，無從
    說服法院以形成被告有罪之心證，基於無罪推定之原則，自
    應為被告無罪判決之諭知（最高法院92年台上字第128 號判
    例參照）。再按施用毒品者，其所稱向某人購買之供述，須
    補強證據以擔保其供述之真實性。良以施用毒品者其供述之
    憑信性本不及於一般人，況施用毒品者其供出來源，因而破
    獲者，法律復規定得減輕其刑（98年修正後則改為減輕或免
    除其刑），其有為偵查機關誘導、或為邀輕典而為不實之陳
    述之可能，其供述之真實性自有合理之懷疑。是本院一貫之
    見解，認施用毒品者關於其向某人購買毒品之供述，必須補
    強證據佐證，以擔保其供述之真實性，俾貫澈刑事訴訟無罪
    推定及嚴格證明之基本原則。又關於毒品施用者其所稱向某
    人購買毒品之供述，必須補強證據佐證，係指毒品購買者之
    供述縱使並無瑕疵，仍須補強證據佐證而言，以擔保其供述
    之真實性。該所謂補強證據，必須與施用毒品者關於相關毒
    品交易之供述，具有相當程度之關聯性，且足使一般人對於
    施用毒品者之供述無合理之懷疑存在，而得確信其為真實，
    始足當之（最高法院96度台上字第1029號、94年度台上字第
    2033刑事判決意旨參照）。
三、本件公訴人認被告乙○○涉有上開轉讓第一級毒品海洛因 3
    次予甲○○罪嫌，無非以證人甲○○於警詢、偵查及審判中
    中之證述，及證人甲○○所使用之門號0000000000號與被告
    所使用之門號0000000000號於98年2月間有多次之電話聯繫
    ，並有通聯紀錄查詢單1份為其主要論據。訊據被告乙○○
    堅決否認有先後3次轉讓毒品海洛因予甲○○之犯行，辯稱
    ：甲○○於警偵審中所證有重大瑕疵，且又無其他補強證據
    可資證明其所述屬實，且彼此之通聯紀錄亦無法證明伊有轉
    讓毒品海洛因供甲○○無償施用，是不能以甲○○之證述作
    為唯一之證據等語。
四、經查：
  (一)證人甲○○於警訊時固證稱：「（你是否有向乙○○購買過
    一級毒品海洛因？）沒有，但是他有請我施用一級毒品海洛
    因。」、「（你於何時、何地乙○○請你施用毒品？施用幾
    次？）第1次於98年1月29日上午10時許，在他所駕駛的自小
    客車上，後4碼5018，前2碼英文不詳，施用一級毒品海洛因
    香菸。第2 次於98年2月3日上午10時許，在他所駕駛的自小
    客上施用一級毒品海洛因香菸。共2 次。」等語（見98年度
    偵字第11335 號卷第84、85頁警詢筆錄）；於偵查中具結證
    稱：「（乙○○何時有請你施用海洛因？）最後1 次是於98
    年4月2日在乙○○的喜美自小客車上，地點在大墩路上，時
    間大約是下午3、4點，他拿給我用的，我是以將海洛因摻入
    香煙的方式在他車子上施用。」、「（乙○○還有何時有免
    費請你施用海洛因？）大約於98年1月間、2月間各有1 次，
    都是在乙○○駕駛的小客車上，地點都在大墩路與五權西路
    附近，都是乙○○在車上把1 包海洛因交給我，免費給我施
    用，我都是摻入香煙內施用。」等語（見98年度偵緝字第19
    70號卷第46、47頁偵訊筆錄）；其於本院審理中，於檢察官
    詰問時亦具結證稱：其於警詢及偵查中所證之內容均屬實在
    等語（見本院卷第78頁反面），而於其後行交互詰問時，所
    證雖略有差異之處，惟就被告於98年1 月、2月、4月間，曾
    無償轉讓海洛因供其施用則大致相符。
  (二)惟證人甲○○於警詢中另證稱：「（你與乙○○有無仇恨或
    金錢糾紛？）沒有仇恨，但是他有欠我新台幣5 萬元。」等
    語（見98年度偵字第11335 號卷第85頁警詢筆錄）；於偵查
    中具結證稱：「（你與乙○○有無仇怨？）沒有。他有欠我
    5萬元。」、「（為何乙○○說你要向他借5萬元，他沒有錢
    借你？）是我借他5 萬元，乙○○沒有借過我錢。」等語（
    見98年度偵緝字第1970號卷第47頁偵訊筆錄）；其於本院審
    理中則具結證稱：「（你在98年10月1 日曾向檢察官表示說
    乙○○有欠你五萬元？）他說要給我刑案緩起訴罰金，但是
    沒有。他說這筆款他要出。他叫我來台中找他，我跟他出去
    才出事情，他說如果我沒有辦法，他要幫我出。」等語（見
    本院卷第78頁反面），其就與被告之間是否有5 萬元之金錢
    糾紛，所證前後已有不符。然佐以被告於偵查中所供：「他
    要跟我借5 萬元，我沒錢借他。」等語（見98年度偵緝字第
    1970號卷第15頁偵訊筆錄），則與證人甲○○於審理中所證
    相符，且證人甲○○確實有因施用毒品而經檢察官先後為 2
    次緩起訴處分之紀錄，復因供出毒品來源而獲得第2 次緩起
    訴處分，有98年度偵字第1395號緩起訴處分書（見本院卷第
    110頁）在卷，是其於審理中所證其等間有5萬之金錢糾紛，
    及其知悉供出毒品來源可依法獲得有利之刑事處遇，即堪採
    信。
  (三)又證人甲○○所使用之門號0000000000號與被告所使用之門
    號0000000000號，於98年2月17日至2月27日間有合計8 次之
    電話聯繫，有其等2 人之通聯紀錄附卷可憑（見98年度偵緝
    字第1970號卷第45頁），然除通聯紀錄外，並無通訊監察譯
    文可資比對，則是否確為其等間之對話？若是，其等之對話
    內容如何？是否有提及海洛因乙事，均屬不明；且該2 支電
    話通聯期間與證人甲○○於警詢中所證：被告曾於98年2 月
    3 日無償轉讓海洛因供其施用之期間，亦不相符。而卷附之
    通聯紀錄或通訊監察譯文中，均查無證人甲○○與被告於98
    年1月及4月之通聯紀錄，是亦無從作為補強證人甲○○證述
    被告轉讓其毒品海洛因之不利證據。
  (四)綜上所述，起訴事實所指被告於98年1月間某日、2月間某日
    及4月2日，無償轉讓海洛因予甲○○等情，雖有甲○○於警
    偵審為不利於被告之證述，然此僅為證人甲○○唯一之證述
    ，而查證人甲○○與被告有5萬元之金錢糾紛，其復曾因供
    出毒品來源而獲得第2 次之緩起訴處分，是其證述是否與真
    實相符，顯有可疑。從而，被告乙○○上開辯解，即堪採信
    。此外，復查無其他積極證據，足以補強證人甲○○之指證
    ，而證明被告乙○○確涉有轉讓第一級毒品海洛因予甲○○
    之犯行，自難僅憑證人無郁宙唯一之證詞，為不利於被告之
    證據，遽論被告犯有上開犯行，此部分之犯罪均屬不能證明
    ，參諸前開規定與裁判意旨，自應諭知被告乙○○此部分無
    罪之判決。
據上論斷，應依刑事訴訟法第299條第1項前段、第300條、第301
條第1項，毒品危害防制條例第5條第1項、第8條第1 項、第18條
第1 項前段、第19條第1項，刑法第11條、第47條第1項、第59條
、第51條第5款，判決如主文。
本案經檢察官李莉玲到庭執行職務。
中    華    民    國    99    年    3     月    23    日
                  刑事第九庭  審判長法  官 朱光國
                                    法  官 林慧英
                                    法  官 唐光義
以上正本證明與原本無異。
如不服本判決應於收受判決後10日內向本院提出上訴書狀，並應
敘述具體理由；其未敘述上訴理由者，應於上訴期間屆滿後20日
內向本院補提理由書（均須按他造當事人之人數附繕本）「切勿
逕送上級法院」。
                                    書記官 黃聖心
中    華    民    國    99    年    3     月    23    日
附錄論罪科刑法條：
中華民國刑法第11條
（本總則對於其他刑罰法規之適用）
本法總則於其他法律有刑罰或保安處分之規定者，亦適用之。但
其他法律有特別規定者，不在此限。
毒品危害防制條例第5條
意圖販賣而持有第一級毒品者，處無期徒刑或 10 年以上有期徒
刑，得併科新臺幣 7 百萬元以下罰金。
意圖販賣而持有第二級毒品者，處 5 年以上有期徒刑，得併科
新臺幣 5 百萬元以下罰金。
意圖販賣而持有第三級毒品者，處 3 年以上 10 年以下有期徒
刑，得併科新臺幣 3 百萬元以下罰金。
意圖販賣而持有第四級毒品或專供製造、施用毒品之器具者，處
 1 年以上7 年以下有期徒刑，得併科新臺幣 1 百萬元以下罰金
。
毒品危害防制條例第8條
轉讓第一級毒品者，處 1 年以上 7 年以下有期徒刑，得併科新
臺幣 1 百萬元以下罰金。
轉讓第二級毒品者，處 6 月以上 5 年以下有期徒刑，得併科新
臺幣 70 萬元以下罰金。
轉讓第三級毒品者，處 3 年以下有期徒刑，得併科新臺幣 30
萬元以下罰金。
轉讓第四級毒品者，處 1 年以下有期徒刑，得併科新臺幣 10
萬元以下罰金。
前四項之未遂犯罰之。
轉讓毒品達一定數量者，加重其刑至二分之一，其標準由行政院
定之。
毒品危害防制條例第18條
查獲之第一、二級毒品及專供製造或施用第一、二級毒品之器具
，不問屬於犯人與否，均沒收銷燬之；查獲之第三、四級毒品及
製造或施用毒品之器具，無正當理由而擅自持有者，均沒入銷燬
之。但合於醫藥、研究或訓練之用者，得不予銷燬。
前項合於醫藥、研究或訓練用毒品或器具之管理辦法，由法務部
會同行政院衛生署定之。
毒品危害防制條例第19條
犯第 4 條至第 9 條、第 12 條、第 13 條或第 14 條第 1 項
、第 2 項之罪者，其供犯罪所用或因犯罪所得之財物，均沒收
之，如全部或一部不能沒收時，追徵其價額或以其財產抵償之。
為保全前項價額之追徵或以財產抵償，得於必要範圍內扣押其財
產。
犯第 4 條之罪所使用之水、陸、空交通工具沒收之。
中華民國刑法第47條
（累犯）
受徒刑之執行完畢，或一部之執行而赦免後，五年以內故意再犯
有期徒刑以上之罪者，為累犯，加重本刑至二分之一。
第 98 條第 2 項關於因強制工作而免其刑之執行者，於受強制
工作處分之執行完畢或一部之執行而免除後，五年以內故意再犯
有期徒刑以上之罪者，以累犯論。
中華民國刑法第51條
（數罪併罰之方法）
數罪併罰，分別宣告其罪之刑，依下列各款定其應執行者：
一、宣告多數死刑者，執行其一。
二、宣告之最重刑為死刑者，不執行他刑。但罰金及從刑不在此
    限。
三、宣告多數無期徒刑者，執行其一。
四、宣告之最重刑為無期徒刑者，不執行他刑。但罰金及從刑不
    在此限。
五、宣告多數有期徒刑者，於各刑中之最長期以上，各刑合併之
    刑期以下，定其刑期。但不得逾三十年。
六、宣告多數拘役者，比照前款定其刑期。但不得逾一百二十日
    。
七、宣告多數罰金者，於各刑中之最多額以上，各刑合併之金額
    以下，定其金額。
八、宣告多數褫奪公權者，僅就其中最長期間執行之。
九、宣告多數沒收者，併執行之。
十、依第 5 款至第 9 款所定之刑，併執行之。但應執行者為
    3 年以上有期徒刑與拘役時，不執行拘役。

司法院資訊處製作；財團法人民間司法改革基金會備份。
